臺灣臺東地方法院交通事件裁定　　　　　　　　　　　九十三年度交聲字第五八號
　　異　議　人　乙○○
　　即受處分人
　　原處分機關　交通部公路總局高雄區監理所台東監理站
　　代　表　人　楊財惠
右列異議人因違反道路交通管理處罰條例案件，對於交通部公路總局高雄區監理所臺
東監理站於九十三年十月十三日所為之處分（原處分案號：東監違字第裁八一—Ｔ0
0000000號），聲明異議，本院裁定如左：
        主  文
原處分撤銷。
乙○○不罰。
        理  由
一、原處分意旨略以：異議人即受處分人乙○○所有之車牌號碼ＦＺＧ—四四一號重
    型機車已辦理報廢登記，竟仍於民國九十三年十月三日上午十時二十七分許，在
    臺九線檳榔段行駛，因認受處分人違反道路交通管理處罰條例第十二條第一項第
    十款之規定，裁決受處分人：罰鍰新臺幣（下同）三千六百元，車輛沒入，罰鍰
    限於九十三年十一月十二日前繳納，上開罰鍰逾期不繳納，依同條例第六十五條
    第二項規定，自同年、月十三日起，加倍罰鍰為七千二百元，並限於同年、月二
    十七日前繳納，加倍罰鍰逾期仍不繳納者，依法移送強制執行等語。
二、受處分人則辯稱略以：上開機車雖原為其所有，然已於九十一年間辦理報廢登記
    ，並隨即出售並交付於收買破銅爛鐵者，其已非機車所有人，亦未使用機車，原
    處分機關逕予處分，難以甘服，聲明異議等語。
三、按報廢登記之汽車仍行駛者，處汽車所有人三千六百元以上一萬零八百元以下罰
    鍰，道路交通管理處罰條例第十二條第一項第十款雖有明文，然所謂「汽車所有
    人」之定義，該條例並未明白予以界定，是仍應適用民法有關所有權之規定。而
    動產未若不動產適用民法第七百五十八條之規定，舉凡依法律行為而取得、設定
    、喪失或變更不動產物權者，均需經過登記始生效力，是動產非能以登記作為所
    有權誰屬之認定依據甚明。且依道路交通安全規則第八條前段之規定，汽車牌照
    僅係行車之許可憑證，是其登記與所有權誰屬並無必然關聯，則尤不得以該登記
    ，作為認定車輛誰屬之唯一依據。至行政機關依固有職權，雖可對其主管之相關
    法令作解釋，然尚不得拘束法院之裁判，是本院自不受交通部公路局對違反強制
    汽車責任保險事件違規主體函釋意見之拘束，併予敘明。
四、本件原處分機關在警察機關舉發甲○○駕駛上開已報廢機車後，之所以對受處分
    人為上開行政處分，無非以上開機車報廢前，登記之車主為受處分人，並無過戶
    紀錄，遂認受處分人為本件違規時機車所有人所致，有原處分機關九十三年十二
    月十三日高監東字第０九三００一四二七八號函附卷可稽。然汽車牌照登記僅係
    行車之許可憑證，不得作為所有權歸屬判斷之唯一依據已如前述，是自不得以受
    處分人為上開機車登記之車主，逕認即為所有人甚明（本件受處分人自承原為機
    車所有人）。尤有甚者，更不得以受處分人為上開機車報廢前登記之車主，逕認
    係本件交通違規舉發時該機車之所有人。
五、上開機車係八十二年十一月出廠，並於九十一年十一月十五日申請報廢登記，有
    車號查詢重型機車車籍資料一份、舉發違反道路交通管理事件通知單一紙（有何
    時報廢之註記）附卷可考，足見上開機車確已辦理報廢登記。而該機車辦理報廢
    登記時，距出廠已逾九年，衡情，使用期限已屆，從而受處分人所辯該車已作為
    破銅爛鐵出售，尚合常情，而原處分機關復無法提供其他足資認定受處分人仍為
    機車所有人之證明方法，本院亦查無其他可資證明上開事項之證據，是所辯尚堪
    採信。上開機車既已出售並交付於買受人，受處分人已非所有人甚明。
六、綜上所述，不得以車籍登記作為認定車輛誰屬之唯一依據，而本件舉發交通違規
    時，受處分人已非上開機車之所有人，原處分機關未予詳查，逕依車籍之登記，
    認定受處分人為所有人，並對受處分人為上開裁罰，依法即有可議，從而受處分
    人之聲明異議為有理由，自應將原處分予以撤銷，改為異議人不罰之諭知。
七、據上論斷，應依道路交通案件處理辦法第二十條，裁定如主文。
中      華      民      國      九十三      年    十二    月    十六    日
                                      臺灣臺東地方法院交通法庭
                                            法  官  鄭  峻  明
右正本證明與原本無異
如不服本裁定應於送達後五日內向本院提出抗告狀（須附繕本）。
「切勿逕送上級法院」
                                            書記官  陳  美  鄉
中      華      民      國      九十三      年    十二    月    二十    日
